臺灣臺北地方法院交通事件裁定　　　　　　　　　　九十三年度交聲字第八六一號
　　原處分機關　臺北市交通事件裁決所
　　異議人即
　　受處分人　　丰群交通工程有限公司
　　代　表　人　孫煒哲
右列受處分人因違反道路交通管理處罰條例案件，對於臺北市交通事件裁決所中華民
國九十三年八月三日所為之處分（原處分案號：北市裁三字第裁二二─000000
000號），聲明異議，本院裁定如左：
    主      文
原處分撤銷。
丰群交通工程有限公司不罰。
    理      由
一、按汽車駕駛人未領有駕駛執照駕駛聯結車、大客車、大貨車，汽車所有人及駕駛
    人各處新臺幣（下同）四萬元以上八萬元以下罰鍰，並當場禁止該汽車駕駛人繼
    續駕駛及扣留其車輛牌照，並吊扣其汽車牌照三個月，道路交通管理處罰條例第
    二十一條之一第一項第一款定有明文；惟按汽車所有人如已善盡查證駕駛人駕駛
    執照資格之注意，或縱加以相當之注意而仍不免發生違規者，汽車所有人不受前
    述之處罰，同條第四項亦規定甚明。
二、本件異議人即受處分人丰群交通工程有限公司（下稱丰群公司）所屬員工簡天賜
    未領有大貨車駕駛執照，於民國九十三年五月七日上午九時五十一分許（原裁決
    書關於違規時間誤載為同年六月四日），無照駕駛丰群公司所有車牌號碼六六一
    ─ＢＦ號大貨車，行經臺北市○○○路與建國北路口，為臺北市監警聯合稽查小
    組攔停，臺北市監理處辦事員王俊之遂於同日以簡天賜有無照駕駛大貨車之違規
    行為為由，依違反道路交通管理處罰條例第二十一條之一第一項第一款規定對駕
    駛人簡天賜掣單舉發；另於同年六月四日以丰群公司所有前開大貨車之駕駛人無
    照駕駛該車為由，依前揭道路交通管理處罰條例第二十一條之一第一項第一款規
    定，對汽車所有人丰群公司掣單舉發。丰群公司不服提出陳述，經原處分機關函
    請原舉發機關調查結果，仍認丰群公司確有前開違規行為，乃依道路交通管理處
    罰條例第二十一條之一第一項第一款、違反道路交通管理事件統一裁罰基準及處
    理細則（下稱處理細則）第四十四條第一項及違反道路交通管理事件統一裁罰基
    準表（下稱基準表）之規定，於九十三年八月三日以北市裁三字第裁二二─00
    0000000號裁決書裁罰受處分人丰群公司罰鍰六萬元，並吊扣汽車牌照三
    個月。
三、受處分人聲明異議意旨略以：丰群公司於九十三年五月七日上午九時五十分許在
    臺北市○○○路與建國北路口附近繪設禁止停車之紅線交通標線，由公司駕駛楊
    煌龍駕駛車號六六一─ＢＦ號大貨車（道路標線工程車），後載有繪製道路標線
    之器材，忽然發覺後面傳來陣陣濃厚瓦斯味，楊煌龍因此立刻下車至後載貨斗檢
    查並欲將瓦斯關閉，未料此舉造成該路段交通阻塞，此時位在司機旁之助手簡天
    賜發現後，為使交通恢復順暢，便擅自駕駛該大貨車準備靠邊停車，適逢交通稽
    查聯合執行小組於該路段實施車輛檢查，因而查獲簡天賜無照駕駛大貨車，並對
    車輛所有人即受處分人丰群公司處罰；惟丰群公司曾要求公司員工簽具切結書，
    凡未領有大貨車駕駛執照者不得駕駛大貨車，本件違規當時確因駕駛楊煌龍下車
    關閉瓦斯，助理簡天賜因情況緊急又恐交通阻塞，始擅自駕車，簡天賜未領有駕
    照而駕車，固應受罰，惟汽車所有人丰群公司已盡查證義務，對於簡天賜無照駕
    駛行為無法掌握，亦不知情，如此受罰實有不公，為此聲明異議請求撤銷原處分
    等語。
四、經查，受處分人丰群公司所屬員工簡天賜未領有大貨車駕駛執照，惟於九十三年
    五月七日上午九時五十一分許無照駕駛該公司所有車牌號碼六六一─ＢＦ號大貨
    車，在臺北市○○○路與建國北路口為臺北市監警聯合稽查小組攔停，並以簡天
    賜有無照駕駛大貨車之違規行為為由，依違反道路交通管理處罰條例第二十一條
    之一第一項第一款規定予以舉發等事實，業據證人簡天賜及舉發該件違規之臺北
    市監理處第四科辦事員王俊之到庭證述明確（見本院九十三年十一月四日訊問筆
    錄），並有臺北市監理處九十三年五月七日北市監四字第二○九三○四七二三號
    舉發違反道路交通管理事件通知單一紙在卷可稽，堪信汽車駕駛人簡天賜確有無
    照駕駛大貨車之違規行為。受處分人對於其員工簡天賜未領有大貨車駕照惟仍無
    照駕駛其所有上開大貨車之事實，固不否認，然辯稱伊已善盡查證注意義務等語
    。經本院傳訊受處分人員工簡天賜到庭，其具結證稱：伊先前在丰群公司任職二
    年多，擔任作業員，平常工作內容是做標線，就是彈線，丰群公司是做標線工程
    的，平日伊均配合駕駛楊煌龍出車，伊無大貨車駕駛執照，平常並未駕駛公司之
    大貨車，公司有規定沒有駕照不得開車，進公司時公司有要求簽立切結書，九十
    三年五月七日當天，車輛行進間做標線用的瓦斯火焰熄滅發生漏氣現象，駕駛員
    楊煌龍就下車至車後斗將瓦斯關閉，當時後方車輛一直按喇叭，伊本來坐中間，
    就移到駕駛座將車輛移動，車子移過長安東路口即遭監理單位人員攔檢，發現伊
    無照駕駛後便加以舉發，伊亦因本件無照駕駛行為而於上個月遭公司辭退等語（
    見同上訊問筆錄），核與卷附簡天賜於九十二年十月十一日所簽署，載明其未領
    有大貨車駕駛執照，若任職期間有違反丰群公司規定無照駕駛大貨車情事，願依
    公司規定受罰等語之「職工任職切結書」一紙相符，亦與受處分人所辯其員工簡
    天賜當日駕駛大貨車之原因一致。按道路交通管理處罰條例第二十一條之一第一
    項條文，對於汽車駕駛人無照駕駛之行為，除處罰實際駕駛人外，並明文應另處
    罰汽車所有人，其立法意旨在於處罰明知或可得而知駕駛人未領有駕照而仍容許
    其無照駕駛之汽車所有人，惟若汽車所有人已善盡查證駕駛人駕駛執照資格之注
    意義務，或縱加以相當之注意而仍不免發生違規者，自難強課以該條之違規責任
    ，此乃同條第四項汽車所有人免責規定之由來。本件受處分人於雇用證人簡天賜
    之際，已查證得知簡天賜並未領有大貨車駕駛執照之事實，並要求簡天賜簽具切
    結書令其不得無照駕駛，事先顯已善盡其查驗證照之注意義務；且本件係因實施
    標線工程作業當時發生火焰熄滅、瓦斯外洩之意外，簡天賜見駕駛人楊煌龍下車
    關閉瓦斯，為避免交通阻塞始擅自移動駕駛該大貨車，受處分人為一公司組織，
    對於其員工個人所為之本件違規，縱盡相當之注意，亦不能阻免其發生，實難強
    令車輛所有人即受處分人同時擔負駕駛簡天賜個人之違規責任，依道路交通管理
    處罰條例第二十一條之一第四項規定，自不應予以處罰。
五、綜右所述，本件受處分人已善盡其查證駕駛人駕駛執照資格之注意義務，且依本
    件具體情事，縱加以相當之注意，仍不免發生本件違規事實，自不得遽予處罰。
    原處分機關未察，以駕駛人簡天賜有無照駕駛受處分人所有前揭大貨車之違規行
    為為由，依道路交通管理處罰條例第二十一條之一第一項第一款、處理細則第四
    十四條第一項暨基準表之規定，對車輛所有人即受處分人裁處罰鍰六萬元，並吊
    扣汽車牌照三個月，尚有未洽。從而本件異議為有理由，自應由本院將原處分撤
    銷，改諭知受處分人不罰，以資適法。
據上論斷，應依道路交通案件處理辦法第二十條前段，裁定如主文。
中　　　華　　　民　　　國　　九十三　　年　　 十一 　　月　　　十　　　日
                                  臺灣臺北地方法院交通法庭
                                          法  官  林庚棟
右正本證明與原本無異。
如不服本裁定，應於裁定送達後五日內，向本院提出抗告狀。
                                          書記官  殷玉芬
中　　　華　　　民　　　國　　九十三　　年　　十一　　月　　  十一  　　日
